【裁判字號】    96,訴,1795
【裁判日期】    970227
【裁判案由】    違反廢棄物清理法等
【裁判全文】
臺灣桃園地方法院刑事判決              96年度訴字第1795號
公  訴  人  臺灣桃園地方法院檢察署檢察官
被      告  甲○○
指定辯護人  本院公設辯護人  陳瑞明
上列被告因違反廢棄物清理法等案件，經檢察官提起公訴（96年
度偵字第15695 號），本院判決如下：
    主  文
甲○○未依廢棄物清理法第四十一條第一項規定領有廢棄物清除
、處理許可文件，從事廢棄物貯存、清除、處理，累犯，處有期
徒刑壹年肆月，減為有期徒刑捌月。
    事  實
一、甲○○前於民國92年間，因贓物案件，經本院判處有期徒刑
    3 月，甲○○不服提起上訴，再經臺灣高等法院駁回上訴確
    定，在94年3 月24日易科罰金執行完畢。其於95年6 月20日
    ，以每月租金新臺幣（下同）20,000元，向陳清格（由檢察
    官另為不起訴處分）承租位於桃園縣大溪鎮南興里16鄰7 之
    12號後段土地（租期共3 年，下稱系爭土地）後，本欲供其
    停放砂石車及興建與田石（由檢察官另為不起訴處分）合夥
    經營保養廠使用，詎其明知未依廢棄物清理法之規定，列明
    專業技術人員與清除工具、方法、設備及場所，向所屬地方
    機關申請核發許可證或核備文件，不得從事廢棄物之貯存、
    清除、處理業務，竟基於非法貯存、清除、處理廢棄物之犯
    意，於95年10月間某日起，除貯存其於同土地上因興建鐵皮
    屋後產生之木材、塑膠袋、廢輪胎、布條、瀝青等一般事業
    廢棄物（起訴書誤載為廢棄土方及營建廢棄物）外，更接續
    以每車1,000 元之代價，以車牌號碼不詳之曳引車自桃園縣
    之龍岡、龍潭、平鎮市等處搬運一般事業廢棄物傾倒堆置於
    系爭土地上，並再從中挑選出瀝青等物後，以不詳價格販賣
    予不詳之人，而為貯存、清除、處理廢棄物之行為近1 個月
    。嗣於96年4 月21日晚間6 時40分許，為桃園縣政府警察局
    大溪分局圳頂派出所員警會同桃園縣政府環保局稽查人員、
    大溪鎮公所清潔隊當場查獲，始悉上情。
二、案經桃園縣政府警察局大溪分局報請臺灣桃園地方法院檢察
    署檢察官偵查後提起公訴。
    理  由
壹、程序事項：
一、按被告以外之人於偵查中向檢察官所為之陳述，除顯有不可
    信之情況者外，得為證據；被告以外之人於審判外之陳述，
    雖不符前4 條之規定，而經當事人於審判程序同意作為證據
    ，法院審酌該言詞陳述或書面陳述作成時之狀況，認為適當
    者，亦得為證據，刑事訴訟法第159 條之1 第2 項、第 159
    條之5 分別定有明文。本件證人陳清格於偵查中向檢察官所
    為之供述及陳清格、田石於警詢中之陳述，經被告及其指定
    辯護人於本院審理中均表示無意見而同意作為證據，且本院
    審酌該陳述作成時之狀況並無瑕疵之情狀存在而認為適當，
    亦復查無顯有不可信之情況存在，揆諸上開說明，自得為證
    據。
二、本件認定犯罪事實所引用之本件卷內所有卷證資料（包含文
    書證據、物證等證據），並無證據證明係公務員違背法定程
    序所取得，且被告及其指定辯護人，於本院審理終結前就卷
    內所有之卷證資料之證據能力亦均表示無意見，復卷內之文
    書證據，亦無刑事訴訟法第159 條之4 之顯有不可信之情況
    與不得作為證據之情形，則依刑事訴訟法第159 條之5 之規
    定，本件認定犯罪事實所引用之本件卷證所有文書證據、物
    證等證據，均有證據能力。
貳、實體事項：
一、被告甲○○固坦承確有於上揭時、地，未領有廢棄物清除、
    處理許可文件，即從事貯存、清除、處理一般事業廢棄物之
    行為，惟矢口否認有何違反廢棄物清理法之犯行，辯稱：系
    爭土地上之物品並非全均係其所傾倒，且該等物品多數仍具
    有經濟價值，而非屬廢棄物，故其所為當未違反廢棄物清理
    法之規定云云，經查：
    (一)按一般營建廢棄土，包含建築工程、公共工程及建築物拆
      除工程施工所產生之剩餘土石方、磚瓦、混凝土塊，均為
      有用資源，非屬廢棄物範圍，依照內政部營建署組織條例
      、營建廢棄土處理方案規定及80年行政院環保小組工作會
      報討論結論，其主管機關為內政部營建署。至於因施工所
      附帶產生之金屬屑、玻璃碎片、塑膠類、木屑、竹片、紙
      屑、瀝清等廢棄物，則屬於一般事業廢棄物，應依廢棄物
      清理法規定，有行政院於86年12月31日以台（86）內字第
      52109 號函釋在案。觀之本件附於偵查卷內查獲時之現場
      照片10張，被告所傾倒堆置者除有剩餘土石方、廢磚塊、
      混凝土塊外，並夾雜木材、塑膠袋、廢輪胎、布條、瀝青
      等物，且有桃園縣大溪鎮清潔隊環境稽查工作紀錄（處理
      ）記錄表現場稽查結果在卷可稽，是本件被告所貯存、清
      除、處理者當屬一般事業廢棄物無訛。準此，被告辯稱系
      爭土地上所貯存之物品多數仍具有經濟價值，故非屬廢棄
      物之範疇云云，即非可採。
    (二)被告確有於系爭土地上貯存、清除、處理上開所述一般事
      業廢棄物之情，亦據其於本院審理中供承其確有因於系爭
      土地上興建鐵皮屋而堆置一般事業廢棄物，且並有自桃園
      縣內他處載運一般事業廢棄物至系爭土地上，再從中挑取
      瀝青等物加以轉賣等語不諱，並核與證人陳清格於偵查及
      警詢所陳述之：系爭土地確係渠出租予被告使用，而其上
      之廢棄物皆為被告所貯存等語，及田石在警詢中陳稱之：
      伊並未參與保養廠相關業務之實際營運，故系爭土地上之
      廢棄物係由被告以曳引車自他處所載運回來堆置等語相符
      ，復有房屋租賃契約書2 份在卷可憑，是被告未領有廢棄
      物清除、處理許可文件，即從事清除、處理一般事業廢棄
      物之情，自堪以認定。被告雖復辯稱系爭土地上之廢棄物
      並非全為其所貯存，然既被告確有傾倒廢棄物之行為，其
      所為即已該當廢棄物清理法之規定，且被告上開所辯，亦
      與陳清格、田石之陳述不符，復觀之查獲時之現場照片，
      系爭土地上之廢棄物並無明顯之堆置時間長久、短暫之區
      別，足認應係於同一時期內所堆置無疑，是被告此部分所
      辯，即屬推諉卸責之詞，亦不足採。
    (三)綜上所述，既被告未依法領有廢棄物清除、處理許可文件
      ，即於系爭土地上堆置、載運一般事業廢棄物，並從中挑
      挑取瀝青等物加以轉賣，是本件事證明確，被告犯行洵堪
      認定，應依法論科。
二、按行政院環保署依廢棄物清理法第36條第2 項規定訂頒有「
    事業廢棄物貯存清除處理方法及設施標準」，而依其第2 條
    第1 、2 、3 款之規定，所謂「貯存」，指事業廢棄物於清
    除、處理前，放置於特定地點或貯存容器、設施內之行為；
    「清除」則指事業廢棄物之收集、運輸行為；至於「處理」
    ，指下列行為：(1)中間處理：指事業廢棄物在最終處置或再
    利用前，以物理、化學、生物、熱處理或其他處理方法，改
    變其物理、化學、生物特性或成分，達成分離、減積、去毒
    、固化或安定之行為。(2)最終處置：指衛生掩埋、封閉掩埋
    、安定掩埋或海洋棄置事業廢棄物之行為。(3)再利用：指事
    業產生之事業廢棄物自行、販賣、轉讓或委託做為原料、材
    料、燃料、填土或其他經中央目的事業主管機關認定之用途
    行為，並應符合其規定者。是核被告甲○○所為，係犯廢棄
    物清理法第46條第4 款之未領同法第41條第1 項規定領有廢
    棄物清除、處理許可文件，從事廢棄物貯存、清除、處理罪
    。次按刑事法若干犯罪行為態樣，本質上原具有反覆性、延
    續實行之特徵，立法時予以特別歸類，定為犯罪構成要件之
    行為要素，則行為人基於概括之目的，在接近之時間，持續
    實行之複次行為，倘依社會一般通念，客觀上認為符合一個
    反覆、延續性的行為觀念者，於刑法之評價上，應僅認成立
    一罪。本件被告自95年10月間某日起1 個月內，於緊接時間
    內反覆實施廢棄物之貯存、清除、處理行為，依照一般社會
    通念，客觀上應評價為一個反覆性、延續性之犯罪行為，在
    刑法的評價上應認為係一罪，準此，起訴書縱未論及被告至
    桃園縣內他處以曳引車載運一般事業廢棄物至系爭土地，及
    挑取瀝青等物加以轉賣之處理事實，惟因此部分與起訴事實
    具有裁判上一罪之關係，自為起訴效力所及，而應由本院加
    以審酌。末被告前於92年間，因贓物案件，經本院判處有期
    徒刑3 月，被告不服提起上訴，再經臺灣高等法院駁回上訴
    確定，在94年3 月24日易科罰金執行完畢等情，有臺灣高等
    法院被告前案紀錄表在卷可憑，其於有期徒刑執行完畢後，
    5 年內故意再犯本件有期徒刑以上之罪，為累犯，應依刑法
    第47條第1 項之規定，加重其刑。爰審酌被告明知未領有合
    法文件，為圖私便及私利即從事廢棄物之貯存、清除、處理
    ，所為有害環境衛生及國民健康，更於犯後飾詞狡辯，態度
    不佳，惟念其於被查獲後已將系爭土地大致恢復原狀（此業
    經證人即大溪鎮清潔隊員乙○○於本院審理中具結證稱屬實
    ，並有桃園縣大溪鎮清潔隊違反廢棄物清理法案件稽查紀錄
    照片11幀可參）等一切情狀，量處如主文所示之刑。
四、未查，被告所犯上開之罪之時間，係在96年4 月24日以前，
    且所犯合於中華民國九十六年罪犯減刑條例所規定之減刑條
    件，爰依該條例之規定，減其刑期之2 分之1 為有期徒刑 8
    月。
據上論斷，應依刑事訴訟法第299 條第1 項前段，廢棄物清理法
第46條第4 款、刑法第11條前段、第47條第1 項，中華民國九十
六年罪犯減刑條例第2 條第1 項第3 款、第7 條，判決如主文。
本案經檢察官董良造到庭執行職務。
中    華    民    國    97    年    2     月    27    日
                    刑事第十庭  審判長法  官  江德民
                                      法  官  陳世旻
                                      法  官  蘇昌澤
以上正本證明與原本無異。
如不服本判決，應於判決送達後10日內向本院提出上訴狀（應附
繕本），其未敘述上訴理由者，應於上訴期間屆滿後20日內補提
理由書狀於本院，上訴於臺灣高等法院。
                                      書記官  田宜芳
中    華    民    國    97    年    2     月    27    日
附錄論罪科刑依據之法條：
廢棄物清理法第46條
有下列情形之一者，處 1 年以上 5 年以下有期徒刑，得併科新
臺幣 3 百萬
元以下罰金：
一、任意棄置有害事業廢棄物。
二、事業負責人或相關人員未依本法規定之方式貯存、清除、處
    理或再利用廢棄物，致污染環境。
三、未經主管機關許可，提供土地回填、堆置廢棄物。
四、未依第 41 條第 1 項規定領有廢棄物清除、處理許可文件，
    從事廢棄物貯存、清除、處理，或未依廢棄物清除、處理許
    可文件內容貯存、清除、處理廢棄物。
五、執行機關之人員委託未取得許可文件之業者，清除、處理一
    般廢棄物者；或明知受託人非法清除、處理而仍委託。
六、公民營廢棄物處理機構負責人或相關人員、或執行機關之人
    員未處理廢棄物，開具虛偽證明。


司法院資訊處製作；財團法人民間司法改革基金會備份。
